臺灣屏東地方法院刑事判決　　　　　　 94年度交訴字第125號
公　訴　人　臺灣屏東地方法院檢察署檢察官
被　　　告　丙○○
上列被告因過失致死案件，經檢察官提起公訴（94年度偵字第40
65號），茲因被告就被訴事實為有罪之陳述，經告知簡式審判程
序意旨，並聽取公訴人及被告之意見後，本院合議庭裁定由受命
法官獨任依簡式審判程序審理，判決如下：
    主    文
丙○○因過失致人於死，處拘役貳拾日，如易科罰金，以佰元
折算壹日。緩刑貳年。
    事    實
一、丙○○為將年幼患病之孫兒送醫，由其妻萬絲陪同，於民
    國94年7 月21日下午3 時59分許，駕駛車牌號碼9S－4971號
    自用（廂形）小貨車，由東往西沿限速50公里之屏東縣潮州
    鎮○○路行經大仁路口時，因路口號誌未運作（起訴書誤載
    為無號誌路口），其本應注意汽車行駛至無號誌設備或號誌
    未運作之交岔路口，應減速慢行，作隨時停車之準備，依當
    時情形，亦無不能注意之情事，竟疏於注意，仍以時速50公
    里之速度通過該路口，適有陳文啟騎乘車號WOW-657 號輕型
    機車，由南往北沿大仁路直行，亦未注意車輛行至無號誌或
    號誌故障而無交通警察指揮之交岔路口，支線道車應暫停讓
    幹線道車先行，仍貿然駛入前開路口，致所駕機車右側（起
    訴書誤載為左側）遭丙○○駕駛之自用小貨車右前方撞擊，
    陳文啟因而人車倒地，經丙○○以所駕肇事車輛送醫急救，
    並在醫院向據報前來處理之員警自首而接受調查，嗣陳文啟
    仍因硬膜下出血併顱內出血不治死亡。
二、案經臺灣屏東地方法院檢察署檢察官相驗後自動檢舉及據陳
    文啟之子乙○○告訴而偵查起訴。
    理    由
一、前揭時地被告丙○○駕車肇事與機車發生碰撞之事實，業據
    被告丙○○於警、偵詢中及本院審理時自白不諱，並經證人
    萬絲證述綦詳，復有道路交通事故現場圖1 紙、道路交通
    事故調查報告(一)、(二)表、現場暨車損照片27幀在卷可稽，另
    被害人陳文啟係因本件事故致硬膜下出血併顱內出血死亡，
    亦經臺灣屏東地方法院檢察署檢察官督同法醫師相驗屍體，
    製作勘驗筆錄、相驗屍體證明書、驗斷書在卷，復有相驗照
    片8 幀附卷可憑，堪信為真。
  (一)按汽車行經無號誌之交岔路口時，應減速慢行，作隨時停車
    之準備，道路交通安全規則第93條第1 項第2 款定有明文，
    其條文規定之無號誌，包括未設置號誌設備及雖設置而未正
    常運作顯示者；又車輛行至無號誌或號誌故障而無交通警察
    指揮之交岔路口，支線道車應暫停讓幹線道車先行，同條例
    第102 條第1 項第2 款著有規定。
  (二)依卷附道路交通事故調查報告表、肇事現場圖、現場及車損
    照片所示，本件事故發生地點為屏東縣潮州鎮○○路與大仁
    路交岔口，事故發生時被告丙○○所駕自用小貨車行駛於東
    西雙向各1 線道，車道寬度各3.1 公尺、3.2 公尺之屏東縣
    潮州鎮○○路西向車道，陳文啟所騎上開機車則行駛於同鎮
    ○○○○路寬5.6 公尺、未繪製任何標線之大仁路，依道路
    規模，顯以被告丙○○行駛方向（潮義路）為幹線道，陳文
    啟行駛方向（大仁路）為支線道，又該路口雖設有閃光燈號
    設備，然事發當時並未運作，揆諸前開說明，被告丙○○為
    幹線道車，其行經該路口時，應減速慢行，陳文啟騎機車行
    駛於支線道，猶應暫停讓幹線道車先行。
  (三)本件事發後，被告丙○○所駕自用小貨車在潮義路西向車道
    近路口處形成兩道明顯剎車痕，左、右側長度各4.5 公尺、
    5.7 公尺，相互平行並略向外（北）側偏移、延伸入路口，
    陳文啟所騎機車則倒在路口西北側之潮義路西向車道路邊，
    後方遺有略以路口中心東北方與潮義路西向車道中心線交匯
    處為起點、長約5.4 公尺之刮地痕1 道，又被告丙○○所駕
    上開自用小貨車因本件事故，其前檔風玻璃右側，約以副手
    座前方為中心略呈放射狀破裂，水箱罩上方與前檔風玻璃間
    鈑金偏右側部分明顯凹陷，顯均係碰撞發生時，因機車騎士
    身體彈起撞及所致外，右前車燈上方鈑金及前保險桿偏左側
    部分，亦有明顯因碰撞而產生之損傷，甚至留有陳文啟所騎
    上開機車外殼漆色；對應現場倒地機車雖以左側著地，其腳
    踏板右緣、右後側則有明顯因強力碰撞造成之裂損，綜合觀
    之，前揭事故係在陳文啟進入路口並已經穿越潮義路東向車
    道，繼而通過同路西向車道時，遭由東往西駛來，由被告丙
    ○○所駕自用小貨車自右側強力撞擊所致，今以兩車受損情
    形、被告丙○○所駕自用小貨車於現場遺留剎車痕之長度、
    機車係由南往北進入路口，先通過潮義路東向車道，而非由
    北往南逕出現在被告丙○○行駛動線前方而全無視覺反應之
    空間等情，足徵本件事故除因陳文啟支線道車未暫停讓幹線
    道車先行外，被告丙○○駕車行經路口時，未確實減速慢行
    ，並做隨時停車之準備，以致發現危險時不及反應而強力撞
    擊上開機車，亦為肇事之原因，而依當時為晴天午後，光線
    甚佳，現場為鋪設柏油之村里道路，路況、視野良好，路面
    無缺陷、無障礙，亦無其他不能注意之情事，詎被告丙○○
    駕車行經現場時竟仍疏於注意，終至事故發生之結果，其行
    為顯有過失。又陳文啟係因本件事故造成硬腦膜下出血併顱
    內出血而死亡，已如前述，是被告丙○○前開過失行為與陳
    文啟死亡之結果間，顯有直接因果關係，本件犯罪事證已臻
    明確，應依法論科。
二、核被告丙○○所為，係犯刑法第276 條第1 項之過失致死罪
    。又被告丙○○犯罪後，於警方據報前往醫院調查時，主動
    向承辦員警承認犯行並接受調查，業據證人即承辦之屏東縣
    警察局潮州分局交通組警員甲○○到庭結證在卷，係對於未
    經發覺之犯罪自首而受裁判，應依刑法第62條前段規定，減
    輕其刑。爰審酌被告丙○○之年齡、品行、智識程度、犯罪
    情狀、過失之比例、犯罪所生法益受侵害之程度：被告丙○
    ○係41年2 月25日出生、具有國小畢業教育程度之人，其此
    前並無任何刑事前案紀錄，有臺灣高等法院被告前案紀錄表
    及臺灣屏東地方法院檢察署刑案資料查註紀錄表各1 份在卷
    可參，素行尚可；又其身為祖父，因孫兒患病，欲速送醫而
    難免心急誤事，情有可原，且依責任歸屬，本件事故發生主
    因係陳文啟支線道車未暫停讓幹線道車先行，貿然通過路口
    所致，被告丙○○肇事後，除立即以自己車輛將傷者送醫以
    爭取時效，盡力搶救外，事後猶積極與被害人家屬達成調解
    ，賠償新臺幣1,860,000 元（含強制汽車責任保險金）以填
    補損害，有調解書1 份附卷可憑，犯後態度良好等一切情狀
    ，量處如主文所示之刑，並諭知易科罰金之折算標準。又被
    告丙○○前未曾受任何刑之宣告，其此因急於將孫兒送醫，
    一時失於注意而肇禍，諒其經此偵審程序，當知所警惕，信
    無再犯之虞，前開宣告之刑，以暫不執行為適當，爰併為緩
    刑二年之諭知，以勵自新。
據上論斷，應依刑事訴訟法第273 條之1 第1 項、第299 條第1
項前段，刑法第286 條第1 項、第62條前段、第41條第1 項前段
、第74條第1 項，罰金罰鍰提高標準條例第1 條前段、第2 條，
判決如主文。
本案經檢察官鍾仁松到庭執行職務
中　　華　　民　　國　　94　　年　　10　　月　　31　　日
                  　交通法庭　　法  官  陳松檀
右正本證明與原本無異。
如不服本判決應於收受本判決後送達後10日內向本院提出上訴書
狀，其未敘述上訴理由者，並得於提起上訴後10日內向本院補提
理由書狀（均須按他造當事人之人數附繕本）「切勿逕送上級法
院」
中　　華　　民　　國　　94　　年　　11　　月　　3 　　日
                                書記官  魏慧夷
附錄本案論罪科刑法條全文
中華民國刑法第276條第1項
因過失致人於死者，處 2 年以下有期徒刑、拘役或 2 千元以下
罰金。
